臺灣嘉義地方法院民事裁定
111年度消債更字第35號 
聲請人即
債  務  人  郭宥稘  
代  理  人  莊安田律師 (法扶律師)
相對人即
債  權  人  良京實業股份有限公司

法定代理人  平川秀一郎


上列當事人間聲請更生程序事件，本院裁定如下：
    主  文
債務人郭宥稘自中華民國111年4月25日下午5時起，開始更生程
序。
命本院司法事務官進行本件更生程序。
    理  由
一、聲請意旨略以：聲請人對於債權人良京實業股份有限公司負
    有新臺幣(下同)82,000元之無擔保債務。因有不能清償債務
    情事，前已向法院聲請債務清理調解，惟調解不成立。聲請
    人無資產，債務總金額則有82,000元，有不能清償債務之情
    事。爰提出財產及收入狀況說明書、債權人清冊、債務人清
    冊等資料，聲請更生。
二、按債務人不能清償債務或有不能清償之虞者，得依本條例所
    定更生或清算程序，清理其債務，消費者債務清理條例第3
    條定有明文。又按，法院開始更生程序之裁定，應載明其年
    、月、日、時，並即時發生效力；前項裁定不得抗告，並應
    公告之。法院裁定開始更生或清算程序後，得命司法事務官
    ，進行更生或清算程序，必要時，得選任律師、會計師或其
    他適當之自然人或法人一人為監督人或管理人。消費者債務
    清理條例第45條、第16條第1項亦設有明文規定。
三、經查，聲請人前於民國110年8月25日已向本院聲請債務清理
    調解，惟於110年9月29日調解不成立。上情業據聲請人提出
    本院110年度司消債調字第114號調解不成立證明書佐參，並
    經本院調卷核閱無訛。次查，聲請人主張有不能清償債務之
    情事，業據聲請人提出財產及收入狀況說明書、債權人清冊
    及108年度、109年度綜合所得稅各類所得資料清單、全國財
    產稅總歸戶財產查詢清單等資料為證。又查，依聲請人所提
    出之金融機構存摺交易明細資料，聲請人在嘉義文化路郵局
    帳戶，於111年3月10日存款餘額為28,314元。另查，聲請人
    沒有股票或其他有價證券。聲請人有郵政簡易人壽安心小額
    終身壽險、郵政簡易人壽金歡喜增額保險、新光人壽保險健
    康久久終身醫療健康保險、新光人壽保險防癌健康終身保險
    、三商美邦人壽保險。聲請人於111年4月19日民事陳報狀說
    明：⑴郵政簡易人壽安心小額終身壽險保單號碼00000000號
    ，解約金23,013元(已解約)；郵政簡易人壽安心小額終身壽
    險保單號碼00000000號，解約金1,441元(已解約)；郵政簡
    易人壽金歡喜增額保險，解約金1,486元(已解約)。⑵新光人
    壽保險健康久久終身醫療健康保險、新光人壽保險防癌健康
    終身保險的部分，均無解約金。⑶三商美邦人壽保險，解約
    金為59,084元(現金價值)。⑷台灣人壽保險，解約金為39,03
    8元(現金價值)。以上合計，保險解約金的金額，總共為124
    ,062元。上情有聲請人提出之郵政簡易人壽保險終止付款憑
    單、新光人壽保險股份有限公司解約金表、三商美邦人壽中
    文投保證明及台灣人壽保單現金價值表佐參。
四、再查，本件聲請人債務形成原因及停止清償原因：
　　聲請人陳稱伊是因為日常生活支出而積欠借款，後來因疫情
    關係，工作減少，收入也減少，入不敷出，故無法清償，並
    非係無正當理由而停止清償。
五、復查，本件聲請人更生償還計劃：
    聲請人陳稱伊目前在市場打零工，時薪每小時150元，每月
    平均收入約17,000元至18,000元，扣除伊每個月生活費用後
    ，願意每月清償2,000元。
六、聲請人有不能清償債務情事或有不能清償之虞的認定：
(一)聲請人陳稱伊對於債權人良京實業股份有限公司所負欠之無
    擔保債務為82,000元云云。而查，債權人良京實業股份有限
    公司以111年4月8日民事陳報狀，陳報至本年4月15日止，其
　　債權金額為267,467元（其中本金為81,227元、利息184,586
    元、執行費用及督促程序費用為1,654 元）。因此，聲請人
　　對於債權人良京實業股份有限公司所負欠之無擔保債務，應
    該是267,467元。
(二)次查，聲請人目前在市場打零工，每月平均收入為17,000元
    至18,000元。聲請人所提列每個月必要生活費用為17,076元
　　，尚未逾衛生福利部公告111年度臺灣省最低生活費1.2倍即
    17,076元之數額，核其所主張之金額，應可採認。
(三)再查，聲請人名下無不動產。聲請人在嘉義文化路郵局帳戶
    之存款餘額為28,314元、保單價值金額為124,062元(包含已
    解約及現金價值)。又查，聲請人108年度所得資料為5,500
    元、109年度所得資料為49,636元。而查，聲請人是民國60
    年12月出生，現在年齡已逾50歲，距法定強制退休年齡65歲
    剩餘大約15年的時間。而聲請人目前在市場打零工，每個月
    收入約17,000元至18,000元之間，以每月最高收入18,000元
    計算，扣除必要生活費17,076元後，每個月剩餘額924元。
　　又查，聲請人積欠債權人良京實業股份有限公司267,467元
    的債務，其中本金為81,227元，利息則是按年息15%計算。
    因此，每年的利息為12,184元，平均每月利息為1,015元。
    則債務人每個月剩餘額924元，清償利息猶仍有不足，遑論
    於欲清償本金。而聲請人之前積欠債權人良京實業股份有限
    公司的267,467元債務，經扣除聲請人存款28,314元及保單
    價值金額124,062元（包含已解約及現金價值），仍然尚積
    欠115,091元，未能清償。因此，本件堪認聲請人確有不能
    清償債務情事或有不能清償之虞。
七、本件無應予駁回聲請更生之事由：
　　經查，本件聲請人為一般消費者，所負無擔保之債務總額未
    逾1,200萬元，且未經法院裁定開始清算程序或宣告破產。
    又查，聲請人亦無消費者債務清理條例第6條第3項所定得予
    駁回更生聲請之情形，而且亦無同條例第8條或第46條各款
    所定應予駁回更生聲請之事由存在。
八、綜據上述，聲請人前因日常生活支出而積欠借款，後因疫情
    關係，工作減少，收入也減少，入不敷出而無法清償。本院
    審酌上情，認為聲請人就法院所命補正的事項，已配合提供
    金融機構存摺交易明細資料，並說明伊向債權人借款原因、
    停止清償原因，及提出可供法院參酌的證明資料，可認已盡
    所應負之協力義務。本件聲請人聲請更生，符合消費者債務
    清理條例第3條的規定，復查無消費者債務清理條例第8條或
    第46條所定應予駁回更生聲請之事由，因此，聲請人聲請更
    生，於法有據，屬有理由，應予准許，爰裁定如主文，並依
    首揭規定命司法事務官進行本件更生程序。
九、至於債權人良京實業股份有限公司111年4月8日民事陳報狀
    所述之意見內容。因依上述說明，債務人聲請更生，符合消
    費者債務清理條例第3條的規定，且無消費者債務清理條例
    第8條或第46條所定應予駁回聲請之事由，因此，本院審酌
    債權人上揭陳述內容後，認為與本件裁定的結果無影響，爰
    不逐一論駁，附此敘明。
十、依消費者債務清理條例第11條第1項、第45條第1項、第16條
    第1項，裁定如主文。
中　　華　　民　　國　　111 　年　　 4　　月　　25　　日
                  民事第二庭法　官　呂仲玉
以上正本係照原本作成。
本裁定不得抗告。
中　　華　　民　　國　　111 　年　　 4　　月　　25　　日
                            書記官　朱鴻明